臺灣花蓮地方法院刑事判決　　　　　　　95年度花訴字第17號
聲　請　人　臺灣花蓮地方法院檢察署檢察官
被　　　告　丙○○
　　　　　　乙○○
上一人
選任辯護人　吳明益律師
　　　　　　林政雄律師
上列被告等因違反臺灣地區與大陸地區人民關係條例等案件，經
檢察官聲請簡易判決處刑（95年度偵字第3815號、第4572號），
本院認不宜適用簡易程序，改依通常程序審理，並判決如下：
    主  文
丙○○連續違反不得使大陸地區人民非法進入臺灣地區之規定，
處有期徒刑壹年肆月。緩刑參年，並應給付花蓮縣政府公庫新臺
幣伍萬元。
乙○○連續違反不得使大陸地區人民非法進入臺灣地區之規定，
處有期徒刑陸月，如易科罰金，以銀元參佰元即新臺幣玖佰元折
算壹日。
    事  實
一、丙○○明知大陸地區人民非經主管機關許可，不得進入臺灣
    地區，且不得使大陸地區人民非法進入臺灣地區，竟與乙○○基於共同行使使公務員登載不實之文書及使大陸地區人民
    非法進入臺灣地區之概括犯意聯絡，在乙○○之安排下，搭
    機至大陸地區福建省福州市，並於民國91年9 月27日，和與
    其等基於上開共同行使使公務員登載不實之概括犯意聯絡之
    大陸地區女子甲○○，在大陸地區福建省寧德市為結婚登記
    ，藉以取得大陸地區福建省福州市公證處認證之結婚公證書
    。嗣丙○○返臺後，於91年10月21日，持上開結婚公證書，
    前往花蓮縣吉安鄉戶政事務所辦理結婚登記，使不知情之戶
    政事務所承辦戶籍登記人員，將此結婚之不實事項登載於其
    職務上所掌管之戶籍登記簿上，並據以核發戶籍謄本，足以
    生損害於戶政機關對於戶政資料管理之正確性。丙○○與乙○○旋於同日，持上開登載不實之戶籍謄本至花蓮縣警察局
    吉安分局北昌派出所，辦理大陸地區人民進入臺灣地區對保
    手續後，取得大陸地區人民進入臺灣地區保證書，並持上開
    文書與大陸地區人民進入台灣地區旅行證申請書、大陸地區
    人民進入台灣地區保證書及上開不實之戶籍謄本各1 份等資
    料，向內政部警政署入出境管理局（以下簡稱境管局）申請
    余蘭英以探親名義入境臺灣地區而行使之，使境管局承辦人
    員未查，而核准發給余蘭英大陸地區人民中華民國台灣地區
    旅行證，余蘭英乃持該旅行證於91年12月20日進入臺灣地區
    。
二、乙○○及丙○○待余蘭英返回大陸地區後，復承前開概括犯
    意聯絡，推由丙○○於92年6 月27日持前開登載不實之戶籍
    謄本，前往上開派出所辦理對保手續而行使之，取得大陸地
    區人民進入臺灣地區保證書1 份，並持上開文書與大陸地區
    人民進入台灣地區旅行證申請書、大陸地區人民進入台灣地
    區保證書各1份，連同上述登載不實之戶籍謄本，於92年7月
    3 日送交境管局而行使之，申請余蘭英來台，使境管局人員
    不查而發給中華民國台灣地區旅行證，余蘭英遂得以於92年
    8月25日，再次進入臺灣地區。
三、丙○○於余蘭英嗣後返回大陸地區後，復自行承前開概括犯
    意，於93年2 月24日持前開登載不實之戶籍謄本，前往花蓮
    縣警察局花蓮分局自強派出所辦理對保手續而行使之，取得
    大陸地區人民進入臺灣地區保證書1 份，並於同日持上開文
    書與大陸地區人民進入台灣地區旅行證申請書、大陸地區人
    民進入台灣地區保證書各1 份，連同上述登載不實之戶籍謄
    本1 份，送交境管局而行使之，申請余蘭英來台，使境管局
    人員不查而發給中華民國台灣地區旅行證，余蘭英遂於93年
    8 月11日，得以再次進入臺灣地區。嗣因乙○○於偵查機關
    尚未查知上開情事前，於95年4 月10日向有偵查權限之境管
    局花蓮服務處自首而願接受裁判。
四、案經花蓮縣政府警察局花蓮分局報告臺灣花蓮地方法院檢察
    署檢察官聲請簡易判決處刑。
    理  由
一、上開事實，業據被告丙○○、乙○○於本院審理時均坦承不
    諱，並有被告與同案被告余蘭英之大陸結婚證書影本、財團
    法人海峽交流基會證明影本、結婚登記申請書、戶籍謄本、
    入出境紀錄各1份、境管局95年10月27日境信伶字第0951097
    0050號函暨函附之余蘭英入出國證明書1 份、境管局花蓮服
    務處95年12月4日境花台字第95010040 號函暨函附之大陸地
    區人民進入臺灣地區保證書、大陸地區人民進入臺灣地區旅
    行證申請書各3份等資料在卷可證，被告2人上開自白與事實
    相符，堪信為真實。另查，公訴人雖於本院審理中以被告乙○○既介紹被告丙○○與同案被告甲○○假結婚，則對於同
    案被告甲○○多次非法進入臺灣地區之犯行應有犯意聯絡，
    故認被告乙○○對於犯罪事實三部分亦為共同正犯。訊據被
    告乙○○矢口否認有何犯罪事實三之犯行，辯稱：伊有知悉
    且有參與聲請甲○○第1、2次進入臺灣地區部分，但後來並
    不知悉聲請甲○○第3 次進入臺灣臺灣地區一事等語，經查
    ，被告乙○○雖介紹被告丙○○與甲○○假結婚，然被告丙○○及甲○○為獨立之個體，其等於假結婚後是否欲多次以
    行使使公務員登載不實文書方式，申請甲○○以探親名義進
    入臺灣地區並無法控制，故難以被告乙○○為假結婚之介紹
    人，即無限上綱推定其參與嗣後非法申請甲○○多次進入臺
    灣地區之共同正犯，況被告丙○○於本院審理中已供稱：乙○○對於前2 次申請甲○○進入臺灣地區是知情且有參與，
    但是第3 次申請甲○○進入臺灣地區，乙○○並未參與，而
    且甲○○是進入臺灣地區○○○○段時間才去乙○○住處，
    乙○○應該是95年間才知道甲○○在93年8月間第3次進入臺
    灣地區的事等語（本院卷第155 頁），已難認被告乙○○參
    與犯罪事實三之犯行，又公訴人復未舉證證明被告乙○○對
    於犯罪事實三部分有何事前知悉及事後行為分擔之證據，自
    難認被告乙○○對犯罪事實三部分亦為共同正犯，併此敘明
    。綜上，本案事證明確，被告2 人犯行堪以認定，應予依法
    論科。
二、按行為後法律有變更者，適用行為時之法律。但行為後之法
    律有利於行為人者，適用最有利於行為人之法律，新刑法第
    2條第1項本文及但書定有明文。又比較新舊法，應綜合罪刑
    全部之結果（包括共犯、未遂犯、連續犯、牽連犯、結合犯
    以及累犯加重、自首減輕，暨其他法定加減原因，與加減例
    等一切情形）綜其全部之結果，而為比較，再適用有利於行
    為人之法律處斷而為比較，最高法院24年上字第4634號著有
    判例可資參照。查被告2 人行為後，刑法業於95年7月1日修
    正施行（下稱新刑法）。茲比較修正前後刑法規定，綜其全
    部罪刑規定之結果（詳如附表），被告2 人行為後之新刑法
    規定均未較有利，揆諸上開規定，自應一體適用行為時即修
    正前刑法規定。另按犯罪在新法施行前，新法施行後，緩刑
    之宣告，應適用新法第74條之規定，最高法院95年第8 次刑
    事庭會議可資參照，故緩刑之規定並無上開新舊法比較之適
    用，合先敘明。
三、按被告乙○○行為後，台灣地區與大陸地區人民關係條例，
    業於92年10月29日修正公布，並自同年12月31日施行，修正
    後之第79條第1項規定「違反第15條第1款規定者，處1 年以
    上7年以下有期徒刑，得併科新台幣100萬元以下罰金。」與
    修正前第79條第1項規定「違反第15條第1款規定者，處5 年
    以下有期徒刑、拘役或科或併科新台幣50萬元以下罰金」比
    較，修正前之第79條第1 項規定有利於被告乙○○，依刑法
    第2條第1項前段之規定，應適用修正前台灣地區與大陸地區
    人民關係條例第79條第1 項規定。至被告丙○○行為開始後
    ，上開條例雖有修正，然因連續犯屬裁判上一罪，故應以被
    告丙○○最後行為時即93年8 月11日之台灣地區與大陸地區
    人民關係條例規定論處，故此部分無新舊法比較之適用，附
    此敘明。
四、核被告丙○○所為，係犯刑法第216條、第214條行使使公務
    員登載不實文書罪、違反台灣地區與大陸地區人民關係條例
    第15條第1款之規定，應依同條例第79條第1項規定處斷；被
    告乙○○所為，係犯刑法第216條、第214條行使使公務員登
    載不實文書罪及違反台灣地區與大陸地區人民關係條例第15
    條第1款之規定，應依修正前同條例第79條第1項規定處斷。
    公訴人認被告丙○○應依修正前同條例第79條第1 項規定處
    斷，容有誤會，應予更正。被告2 人所為使公務員登載不實
    之低度行為，為行使之高度行為所吸收，不另論罪。又被告
    2 人就使大陸地區人民非法進入臺灣地區罪及其等與余蘭英
    就行使使公務員登載不實文書罪間，互有犯意聯絡與行為分
    擔，皆為共同正犯。又被告2 人先後多次行使使公務員登載
    不實文書及使大陸地區人民非法進入臺灣地區犯行，時間緊
    接，犯罪構成要件相同，顯係基於概括犯意而為之，均應依
    修正前刑法第56條連續犯之規定分別論以行使使公務員登載
    不實文書罪及使大陸地區人民非法進入臺灣地區罪，並依法
    加重其刑。又被告2人所犯上開2罪間，有方法目的之牽連關
    係，應從一重之使大陸地區人民非法進入台灣地區罪處斷。
    又被告乙○○於偵查機關知悉其犯行前，向境管局花蓮服務
    處坦承犯行並願接受裁判一情，有檢舉假結婚函、境管局花
    蓮服務處95年12月4日境花台字第95010040號、同年月20 日
    境花台字第095010045號函各1份在卷可稽，應依修正前刑法
    第62條前段之自首規定，減輕其刑，並先加後減之。至聲請
    簡易判決處刑書雖漏未記載被告2 人共同行使登載不實之戶
    籍謄本，向花蓮縣警察局吉安分局北昌派出所辦理上開對保
    手續，並使甲○○第2 次非法進入臺灣地區，及被告丙○○
    行使登載不實之戶籍謄本，向花蓮縣警察局花蓮分局自強派
    出所辦理上開對保手續，並使甲○○第3 次非法進入臺灣地
    區部分，惟此部分與已起訴有罪部分有連續犯之裁判上一罪
    之關係，基於審判不可分原則，本院自應併予審究。爰審酌
    丙○○有竊盜、賭博之前科紀錄，被告乙○○有誣告之前科
    紀錄（均未構成累犯），此有臺灣高等法院被告前案紀錄表
    2 份在卷可稽，其等犯罪之動機、方法，所為足以影響政府
    機關對戶政管理及大陸地區人民入出境資料管理之正確性，
    並對國家治安危害甚大，及被告2 人犯罪後均坦承犯行之態
    度等一切情狀，認公訴人對被告2 人具體求處有期徒刑1年2
    月，對被告丙○○部分尚屬過輕，對被告乙○○部分則屬過
    重，分別量處如主文所示之刑，並就被告乙○○部分諭知易
    科罰金之折算標準。末查，被告丙○○雖於85年間因竊盜案
    件，經臺灣高等法院花蓮分院判主有期徒刑8 月確定，並於
    85年8 月30日執行完畢，然其後均未曾因故意犯罪而受有期
    徒刑刑之宣告，有上開刑案紀錄表乙份可憑，且其於犯罪後
    已深知悔悟，其應係因一時貪圖小利而失慮，致罹刑章，本
    院認被告丙○○經此罪刑之宣告，當知警惕而無再犯之虞，
    是其所受宣告之刑，以暫不執行為適當，爰併宣告緩刑3 年
    ，並應支付花蓮縣政府公庫新臺幣5萬元，以勵自新。
五、公訴人另認被告2 人以不實之假結婚事項，向境管局辦理余
    蘭英入境，致境管局人員將上開結婚之不實事項登載於進入
    臺灣地區之簿冊上，係犯刑法第214 條使公務員登載不實文
    書罪嫌云云。惟查：刑法第214 條，須一經他人之聲明或申
    報，公務員即有登載之義務，並依其所為之聲明或申報予以
    登載，而屬不實事項者，始足構成，若其所為之聲明或申報
    ，公務員尚須為實質之審查，以判斷其真實與否，始得為一
    定之記載者，即非本罪所稱之使公務員登載不實。又人民入
    出境，應向內政部警政署入出境管理局申請許可，未經許可
    ，不得入出境，國家安全法第3條第1項定有明文，同法條第
    2 項復列示得不予許可入出境之情形，以為入出境許可裁量
    之準據。此外，臺灣地區與大陸地區人民關係條例及大陸地
    區人民進入臺灣地區許可辦法猶詳載大陸地區人民進入臺灣
    地區之許可條件、次數、停留期間，以及得不予許可之情形
    。是以配偶乃大陸地區人民，欲進入臺灣地區而向主管機關
    申請許可，主管機關須為實質之審查，而非僅依形式上之申
    請即予登載許可。故被告雖提出登載不實之戶籍謄本及結婚
    文件表明配偶關係，向入出境管理局提出申請，然對於大陸
    地區人民是否許可入境，公務員本有實質審查權，是此部分
    應不構成使公務員登載不實文書罪。惟公訴人認此部分犯行
    與前開已起訴有罪部分，有連續犯之裁判上一罪關係，爰不
    另為無罪之諭知，併此敘明。
六、被告甲○○部分，俟其到案後另結，附此敘明。
據上論斷，應依刑事訴訟法第452條、第299條第1 項前段，臺灣
地區與大陸地區人民關係條例第15條第1款、第79條第1項、修正
前臺灣地區與大陸地區人民關係條例第79條第1 項，刑法第11條
前段、第2條第1項前段、第28條、第216條、第214條、第74條第
1項第2款、第2項第4款，修正前刑法第56條、第55條，第62條前
段、第41條第1項前段，罰金罰鍰提高標準條例第1條前段、修正
前罰金罰鍰提高標準條例第2 條，現行法規所定貨幣單位折算新
台幣條例第2條，判決如主文。
本案經檢察官李殷財到庭執行職務。
中　　華　　民　　國　　96　　年　　2　　月　　6  　　日
　　　　　　　　　　　　台灣花蓮地方法院刑事第二庭
                　　　　    審判長法  官  李 豫 雙
                                  法  官  林 韋 岑
                                  法  官  俞 秀 美
上列正本證明與原本無異。
如對本判決不服，應於送達後10日內，向本院提出上訴狀。（應
抄附繕本）
                                  書記官
中　　華　　民　　國　　96　　年　　2 　　月　　6 　　日
附錄本判決論罪之法律條文：
臺灣地區與大陸地區人民關係條例第79條第1項：
違反第15條第1款規定者，處5年以下有期徒刑、拘役或科或併科
新台幣50萬元以下罰金。
臺灣地區與大陸地區人民關係條例第15條第1款
下列行為不得為之：
一、使大陸地區人民非法進入臺灣地區。
中華民國刑法第216條：
行使第210條至第215條之文書者，依偽造、變造文書或登載不實
事項或使登載不實事項之規定處斷。
中華民國刑法第214條：
明知為不實之事項，而使公務員登載於職務上所掌之公文書，足
以生損害於公眾或他人者，處3年以下有期徒刑、拘役或500元以
下罰金。
附表
┌───┬───────┬────────┬──────┐
│比較  │修正前刑法於本│新刑法於本案適用│新舊法比較結│
│法條  │案適用之法律效│之法律效果      │果          │
│      │果            │                │            │
├───┼───────┼────────┼──────┤                        │                │            │
│刑法第│依修正前罰金罰│如易科罰金，以新│本條以修正前│
│41條第│鍰提高標準條例│臺幣1,000元、   │刑法較有利於│
│1項前 │第2 條規定，易│2,000元或3,000元│被告。      │
│段    │科罰金數額提高│折算1日。       │            │
│      │為100 倍，如易│                │            │
│      │科罰金，以銀元│                │            │
│      │300元即新臺幣 │                │            │
│      │900元折算1日。│                │            │
├───┴───────┴────────┴──────┤
│刑法第│犯一罪而其方法│刪除（原則上數犯│本條以修正前│
│55條後│或結果之行為犯│罪行為依數罪併罰│刑法較有利於│
│段    │他罪名者，從一│處斷）。        │被告。      │
│      │重處段。      │                │            │
├───┼───────┼────────┼──────┤
│刑法第│連續數行為而犯│刪除（原則上數犯│本條以修正前│
│56條  │同一之罪名者，│罪行為依數罪併罰│刑法較有利於│
│      │以一罪論（即依│處斷）。        │被告。      │
│      │裁判上一罪處斷│                │            │
│      │）。得加重其刑│                │            │
│      │至二分之一。  │                │            │
├───┼───────┼────────┼──────┤
│刑法第│對於未發覺之罪│對於未發覺之罪自│修正前刑法規│
│62條前│自首而受裁判者│首而受裁判者，得│定較有利於被│
│段    │，減輕其刑。  │減輕其刑。      │告。        │
│      │              │                │            │
├───┴───────┴────────┴──────┤
│本案綜其全部罪刑之比較，新刑法之規定，並未較有利於被告│
│2人，故本案應一體適用行為時即修正前刑法規定。         │
└───────────────────────────┘
